臺灣臺南地方法院新市簡易庭民事判決
111年度新小字第131號
原      告  和泰產物保險股份有限公司

法定代理人  莊瑞德
訴訟代理人  楊鵬遠律師
被      告  陳忠雄
上列當事人間請求損害賠償事件，經本院於民國111年3月4日言
詞辯論終結，判決如下：
    主      文
被告應給付原告新臺幣肆萬叁仟肆佰壹拾元，及自民國一百一十
一年二月二十二日起至清償日止，按週年利率百分之五計算之利
息。
原告其餘之訴駁回。
訴訟費用新臺幣壹仟元，其中新臺幣捌佰貳拾元由被告負擔，餘
由原告負擔。
本判決原告勝訴部分得假執行。
    事實及理由
壹、程序方面：
一、按因侵權行為涉訟者，得由行為地之法院管轄，民事訴訟法
    第15條第1項定有明文。本件被告之住所雖在彰化縣，惟原
    告依據侵權行為法律關係提起本件訴訟，並主張侵權行為地
    為臺南市永康區，依上開規定之意旨，本院就本事件自有管
    轄權。　　　　
二、被告經合法通知，無正當理由未於言詞辯論期日到場，核無
    民事訴訟法第386條各款所列情形，爰依原告聲請，由其一
    造辯論而為判決。
貳、實體方面： 　　 
一、原告起訴主張：被告於民國109年2月17日上午8時23分許，
    駕駛車牌號碼000-0000號自用小客車，行經臺南市○○區○道○
    號324公里400公尺處北側向內側處時 ，因未保持行車安全
    距離而自後碰撞由原告所承保、訴外人即被保險人許曉琴所
    駕駛之車牌號碼000-0000號自用小客車（下稱系爭車輛），
    致系爭車輛受損（下稱系爭事故）。系爭車輛經送廠維修，
    修復費用為新臺幣（下同）53,145元（含零件費用36,890元
    、工資費用2,210元、烤漆費用14,045元），原告已依保險
    契約悉數賠付被保險人，並依保險法第53條第1項規定取得
    代位求償權。為此，爰依侵權行為之法律關係及保險法第53
    條第1項規定，提起本件訴訟等語。並聲明：被告應給付原
    告53,145元，及自起訴狀繕本送達翌日起至清償日止，按週
    年利率5％計算之利息。
二、被告未於言詞辯論期日到場，亦未提出書狀作任何聲明或陳
    述。
三、得心證之理由：
　㈠原告主張之事實，業據其提出道路交通事故當事人登記聯單
    、道路交通事故初步分析研判表、系爭車輛行車執照、估價
    單、車損照片、統一發票等資料為證（見本院卷第17頁至第
    19頁、第25頁至第35頁），並經本院依職權向內政部警政署
    國道公路警察局第四公路警察大隊調取道路交通事故調查報
    告表㈠、㈡、道路交通事故調查談話紀錄表、道路交通事故現
    場圖、道路交通事故照片等資料核閱屬實（見本院卷第54頁
    至第58頁、第62頁至第68頁）。而被告經合法通知未於言詞
    辯論期日到場爭執，亦未提出書狀為任何聲明或陳述，本院
    審酌原告所提證據，堪認原告主張之事實為真實。
  ㈡按因故意或過失，不法侵害他人之權利者，負損害賠償責任
    ；汽車、機車或其他非依軌道行駛之動力車輛，在使用中加
    損害於他人者，駕駛人應賠償因此所生之損害，民法第184
    條第1項前段、第191條之2前段分別定有明文。次按汽車行
    駛時，駕駛人應注意車前狀況，並隨時採取必要之安全措施
    ，道路交通安全規則第94條第3項亦有明定。經查，本件被
    告駕駛自用小客車行駛於系爭車輛之後方，本應注意車前狀
    況，而系爭事故發生時天候陰，日間自然光線，柏油路面乾
    燥無缺陷、無障礙物且視距良好，足見系爭事故發生時之視
    線、路面狀況應足以使被告注意車前狀況，而無不能注意之
    情事，被告竟疏未注意及此，而自後撞擊系爭車輛，致系爭
    車輛受有損害，被告前開駕車過失行為與系爭車輛毀損之結
    果間具有相當因果關係，原告主張被告應負侵權行為損害賠
    償責任，應屬可採。
  ㈢按負損害賠償責任者，除法律另有規定或契約另有訂定外，
    應回復他方損害發生前之原狀。因回復原狀而應給付金錢者
    ，自損害發生時起，加給利息。前述第1項情形，債權人得
    請求支付回復原狀所必要之費用，以代回復原狀，民法第21
    3條定有明文。又請求賠償物被毀損所減少之價額，得以修
    復費用為估定之標準，但以必要者為限，如修理材料以新品
    換舊品，應予折舊（最高法院77年度第9次民事庭會議決議㈠
    意旨參照）。本件被告既因過失損壞系爭車輛，則對於系爭
    車輛遭被告撞擊所須支出必要修理費用之損害，自應負賠償
    責任。查系爭車輛因系爭事故受損而支出53,145元（含零件
    費用36,890元、工資費用2,210元、烤漆費用14,045元），
    且系爭車輛為107年8月（未載日以15日計算）出廠等情，有
    原告提出之行車執照、估價單及統一發票在卷可憑（見本院
    卷第25頁至第29頁、第35頁），迄至系爭事故發生時之109
    年2月17日，已使用1年7月，則計算上開損害賠償數額時，
    其中零件更換部分係以新零件更換損壞之舊零件，揆諸前揭
    說明，自應計算折舊，始符合修復之原則。而依行政院所頒
    固定資產耐用年數表及固定資產折舊率表之規定，系爭車輛
    耐用年數為5年，依平均法計算其折舊結果（即以固定資產
    成本減除殘價後之餘額，按固定資產耐用年數表規定之耐用
    年數平均分攤，計算折舊額），每年折舊率為5分之1 ，並
    參酌營利事業所得稅查核準則第95條第6 項規定「固定資產
    提列折舊採用定率遞減法者，以1年為計算單位，其使用期
    間未滿1年者，按實際使用之月數相當於全年之比例計算之
    ，不滿1月者，以1月計」，本件系爭車輛更換之零件費用為
    36,890元，依前揭平均法計算其折舊後零件之殘餘價值為27
    ,155元【計算方式：❶殘價＝取得成本÷（耐用年數＋1）即36,
    890元÷（5+1）≒6,148元（小數點以下四捨五入）；❷折舊額
    ＝（取得成本－殘價）×1/（耐用年數）×（使用年數）即（36
    ,890元－6,148元） ×1/5×（1+7/12）≒9,735元（小數點以下
    四捨五入）；❸扣除折舊後價值＝（新品取得成本－折舊額）
    即36,890元－9,735元＝27,155元】，加計毋庸折舊之工資費
    用2,210元及烤漆費用14,045元，總計系爭車輛所受損害應
    為43,410元。
    ㈣按被保險人因保險人應負保險責任之損失發生，而對於第
    三人有損失賠償請求權者，保險人得於給付賠償金額後，代
    位行使被保險人對於第三人之請求權；但其所請求之數額，
    以不逾賠償金額為限，保險法第53條第1項定有明文。再按
    損害賠償祇應填補被害人實際損害，保險人代位被害人請求
    損害賠償時，依保險法第53條第1項規定，如其損害額超過
    或等於保險人已給付之賠償金額，固得就其賠償之範圍，代
    位請求賠償，如其損害額小於保險人已給付之賠償金額，則
    保險人所得代位請求者，應祇以該損害額為限（最高法院65
    年台上字第2908號判例意旨參照）。本件被保險人許曉琴因
    被告之行為致系爭車輛受有損害，其回復原狀所需修理費用
    所得請求之金額為43,410元，即為許曉琴實際之損害，原告
    於給付保險金後，固得代位被保險人對被告請求損害賠償，
    惟其所得代位請求者，應祇在上開損害額範圍內。是原告依
    保險法第53條第1項請求被告給付43,410元，為有理由，應
    予准許；逾此範圍之請求，即屬無據，應予駁回。
四、綜上所述，原告依民法侵權行為法律關係及保險法第53條第
    1項之規定，請求被告給付43,410元及自起訴狀繕本送達翌
    日即111年2月22日起（於111年2月11日寄存於轄區派出所，
    於同年2月21日送達，送達證書見本院卷第71頁）至清償日
    止，按週年利率5％計算之利息，為有理由，應予准許，逾此
    範圍之請求，則無理由，應予駁回。
五、按各當事人一部勝訴、一部敗訴者，其訴訟費用，由法院酌
    量情形，命兩造以比例分擔或命一造負擔，或命兩造各自負
    擔其支出之訴訟費用；小額事件第一審法院為訴訟費用之裁
    判時，應確定其費用額，民事訴訟法第79條、第436條之19
    第1項分別定有明文。本院酌量兩造訴訟勝敗情形，認第一
    審訴訟費用即裁判費1,000元，由被告負擔820元，餘由原告
    負擔，爰判決如主文第3項所示。
六、本件原告勝訴部分，係屬民事訴訟法第436條之8第1項小額
    訴訟事件所為被告敗訴之判決，依同法第436條之20規定，
    應依職權宣告假執行。
七、訴訟費用負擔之依據：民事訴訟法第79條。
中　　華　　民　　國　　111 　年　　3    　 月　 　31 　
　日
　　　　　　　　　新市簡易庭     法       官   施志遠
以上正本與原本相符。
如不服本判決，應於送達後20日內，向本院提出上訴狀並表明上
訴理由，如於本判決宣示後送達前提起上訴，應於判決送達後20
日內補提上訴理由書（須附繕本）。如委任律師提起上訴，應一
併繳納上訴審裁判費。
對於小額程序之第一審判決之上訴，非以其違背法令之理由，不
得為之。且上訴狀內應記載表明㈠原判決所違背之法令及其具體
內容。㈡依訴訟資料可認為原判決有違背法令之具體事實。
中　　華　　民　　國　　111 　年　　3 　 月　 　31 　 日
             　                                             書 記 官  李慈容